【裁判字號】    97,台上,2573
【裁判日期】    970612
【裁判案由】    常業詐欺
【裁判全文】
最高法院刑事判決            九十七年度台上字第二五七三號
上  訴  人  甲○○
上列上訴人因常業詐欺案件，不服台灣高等法院中華民國九十七
年三月三十一日第二審判決（九十七年度上訴字第八七一號，起
訴案號：台灣宜蘭地方法院檢察署九十四年度偵字第一一三九號
），提起上訴，本院判決如下：
    主  文
上訴駁回。
    理  由
按刑事訴訟法第三百七十七條規定，上訴於第三審法院，非以判
決違背法令為理由，不得為之。是提起第三審上訴，應以原判決
違背法令為理由，係屬法定要件。如果上訴理由書狀並未依據卷
內訴訟資料，具體指摘原判決不適用何種法則或如何適用不當，
或所指摘原判決違法情事，顯與法律規定得為第三審上訴理由之
違法情形，不相適合時，均應認其上訴為違背法律上之程式，予
以駁回。本件原判決維持第一審關於論處上訴人甲○○共同常業
詐欺罪刑之判決，駁回其在第二審之上訴，已詳敘所憑之證據及
認定之理由，並對上訴人所辯各節，如何不足採信，均已依據卷
內資料，詳予指駁，從形式上觀察，並無任何違背法令之處。查
本案之證人或為詐欺集團之共犯，或為被詐欺集團電話詐騙之被
害人，其等於警詢、偵查中之陳述，均非違法取得之證據，第一
審及原審已將其等證述筆錄向上訴人提示，並告以要旨，其表示
無意見，亦未於言詞辯論終結前聲明異議，有審判筆錄可資憑按
。原判決以其等於警詢、偵查中陳述作成時之情況，認為適當，
採為證據，依刑事訴訟法第一百五十九條之五第二項之規定，自
無不合。又上訴人於第一審及原審審理時，對證人葉承育、陳闕
阿茶、莊添福等人於警詢及偵查中之證述，既未表示異議，且檢
察官偵查中已傳訊陳闕阿茶，第一審復已傳訊葉承育詰問明確，
莊添福則因通緝未到案，自無再行傳喚交互詰問之必要，原審已
盡其調查證據之能事，其所踐行之訴訟程序，仍無違法可言。另
修正前刑法上所謂常業犯，指反覆以同種類行為為目的之社會活
動之職業性犯罪而言，是否恃此犯罪為唯一之謀生職業，則非所
問，縱令兼有其他職業，或因該犯罪所得甚微，亦無礙於該常業
犯罪之成立。上訴人自民國九十四年六月間起即為陳世鴻所屬詐
騙集團收購帳戶，每本新台幣五百元，收購之存摺多達五十幾本
，復提供陳闕阿茶帳戶供莊添福所屬詐騙集團使用，並為之提領
現金，顯係職業性犯罪無疑。原判決論以常業詐欺罪，其適用法
則，尤無違誤。上訴意旨對於原判決究竟如何違背法令，並未依
據卷內資料為具體指摘，徒執陳詞，再為事實之爭辯，並對原審
採證認事之職權行使，任意指摘，難謂已符合首揭法定上訴要件
，其上訴違背法律上之程式，應予駁回。
據上論結，應依刑事訴訟法第三百九十五條前段，判決如主文。
中    華    民    國  九十七  年    六    月   十二   日
                      最高法院刑事第十一庭
                          審判長法官  花  滿  堂
                                法官  黃  正  興
                                法官  陳  東  誥
                                法官  林  錦  芳
                                法官  李  英  勇
      本件正本證明與原本無異
                                      書  記  官
中    華    民    國  九十七  年    六    月   十六   日
                                                      v


司法院資訊處製作；財團法人民間司法改革基金會備份。
